最高法院刑事判決　　　　　　一○○年度台上字第二六○七號
上　訴　人　郭泓揚
上列上訴人因違反毒品危害防制條例案件，不服台灣高等法院中
華民國九十九年一月二十一日第二審判決（九十八年度上訴字第
四六五○號，起訴案號：台灣板橋地方法院檢察署九十八年度偵
字第六八○七號），提起上訴，本院判決如下：
    主  文
上訴駁回。
    理  由
按刑事訴訟法第三百七十七條規定，上訴於第三審法院，非以判
決違背法令為理由，不得為之。是提起第三審上訴，應以原判決
違背法令為理由，係屬法定要件。如果上訴理由書狀並未依據卷
內訴訟資料，具體指摘原判決不適用何種法則或如何適用不當，
或所指摘原判決違法情事，顯與法律規定得為第三審上訴理由之
違法情形，不相適合時，均應認其上訴為違背法律上之程式，予
以駁回。本件原審經審理結果，認為上訴人郭泓揚基於販賣第三
級毒品之犯意販入愷他命，伺機出售牟利之犯行明確，因而撤銷
第一審之科刑判決，改判仍論上訴人以販賣第三級毒品罪，處有
期徒刑五年二月，及為相關從刑之宣告。已詳敘其調查、取捨證
據之結果及憑以認定犯罪事實之心證理由；並就上訴人否認犯行
之供詞及其所辯各語認非可採，予以論述指駁。從形式上觀察，
原判決尚無足以影響判決結果之違法情形存在。上訴意旨略稱：
(一)原判決無積極證據足證上訴人有販賣意圖，僅以上訴人無法提
出薪資資料證明其有資力施用大量毒品，逕認上訴人購買毒品時
已有轉賣意圖。又上訴人本有吸毒習慣，每日施用二十公克之愷
他命，約一百日即可施用完畢，上訴人購買扣案愷他命係自行施
用，即便購入後想將之轉讓酒店小姐或酒客，亦僅構成意圖販賣
而持有愷他命罪，原判決未予審酌，適用法則容有不當。(二)原判
決以「除非別有事證，足認上訴人係按同一價量委買、轉售或無
償贈與，確未牟利外，尚難執此遽認非法販賣之證據有所未足」
云云，此無異要求上訴人證明其無牟利意圖，與檢察官應負實質
舉證責任及無罪推定原則相悖，有判決違背法令之違法。(三)原判
決以上訴人甘冒重典，販入大量愷他命，認定上訴人有從中賺取
差價牟利之營利意圖。然此與販賣毒品罪之營利意圖，不以販入
價格低於販出價格從中賺取差價為必要之實務見解相違，有判決
不適用法則之違誤云云。惟查：證據之取捨及其證明力之判斷與
事實之認定，俱屬事實審法院自由判斷裁量之職權，此項自由判
斷職權之行使，倘不違背客觀存在之經驗法則及論理法則，即難
任憑己意，指摘為違法，而據為第三審上訴之適法理由。且法院
憑以認定犯罪事實之證據，並不悉以直接證據為限，即綜合各種
直接、間接證據，本於推理作用，為其認定犯罪事實之基礎，並
非法所不許。原判決認定上訴人基於販賣毒品營利之意圖，販入
愷他命二大包（原淨重計二千零一點八八公克，驗餘淨重計二千
零一點七五公克），伺機出售牟利等情；並於理由詳敘上訴人坦
承向陳政陞以新台幣（下同）四十八萬元之代價購買上述愷他命
，核與證人陳政陞於偵查及第一審供證相符；而扣案之白色晶體
二大包，經檢察官囑請內政部警政署刑事警察局鑑定結果，確為
愷他命，純度約百分之九十八；且上訴人於偵查中以證人身分具
結供證：伊會提供愷他命予至酒店消費之客人，但伊只是想說可
以多賺一點酒錢及小姐節數的錢；並自承斯時收入約月薪四、五
萬元各等語，是衡諸上訴人於自承之收入情形與應付購毒之金額
，若其於購買時僅圖供己施用，又豈能支付高額之購毒價金。因
認上訴人購買上開愷他命時，確係基於販賣之意圖而販入。又以
販賣毒品，苟無利可圖，自無甘冒被判處重刑之危險而為之，是
上訴人應有從中賺取買賣差價以牟利之意圖等旨（見原判決第五
至七頁，理由貳之二）。原判決依憑調查所得之卷內證據資料，
所為上訴人基於販賣之意圖而販入上述愷他命之認定，係屬適法
、合理之判斷，核無上訴意旨所指違反證據法則之違法情形。上
訴人就此指摘，不得資為第三審上訴之合法理由。又按毒品危害
防制條例第四條第三項之販賣第三級毒品罪，不以販入之後復行
賣出為要件；祇須以營利為目的，販入或賣出，有一於此，即已
成立。上訴人以營利意圖而販入上揭毒品，雖未及賣出，仍應論
以販賣第三級毒品既遂罪責。上訴意旨漫指其僅構成意圖販賣而
持有愷他命罪，而任意指摘原判決適用法則不當，亦非合法之上
訴第三審理由。另依據行政院衛生署管制藥品管理局民國九十三
年九月十三日管檢字第○九三○○○八四○五號函所引用之相關
文獻之記述：有三名成人使用愷他命靜脈注射或肌肉注射九百至
一千毫克後致死案例（見偵查卷第四三頁）；另依據法務部調查
局九十七年三月十三日調科壹字第○九七○○○七六六○○號函
所引用之相關書籍之記載，施用愷他命後產生解離、幻覺之劑量
，鼻吸需超過一百毫克、口服約需二百毫克（見偵查卷第三二頁
）等情。足認上訴意旨所陳其每日施用二十公克（二萬毫克）之
愷他命云云，顯非可信。而上訴人一次購入數量淨重計二千零一
點八八公克、純度約百分之九十八之高純度愷他命，均已逾常人
為供己施用之目的而購入之數量，衡以其若非本有迅速脫手、賤
買貴賣從中取利之意圖與計畫，而無毒品保存所生損耗等顧慮，
當無一次買入大量且純度甚高之毒品愷他命之理。尤以上訴人在
案發時月薪僅四、五萬元，尤難想像其有花費鉅資購入扣案之毒
品再無償轉讓他人之可能。上訴意旨任憑己意，主張購買上揭毒
品欲轉讓酒店小姐或酒客云云，要非適法之第三審上訴理由。其
餘上訴意旨，經核係置原判決所為明白論斷於不顧，仍持已為原
判決指駁之陳詞再事爭辯，及對於事實審法院取捨證據與自由判
斷證據證明力之職權行使，並就與判決本旨無關之枝節事項，徒
以自己之說詞，任意指摘，難認已符合首揭法定之第三審上訴要
件。其上訴違背法律上之程式，應予駁回。
據上論結，應依刑事訴訟法第三百九十五條前段，判決如主文。
中    華    民    國  一○○  年    五    月   十九   日
                      最高法院刑事第八庭
                          審判長法官  花  滿  堂  
                                法官  黃  正  興  
                                法官  洪  昌  宏  
                                法官  徐  昌  錦  
                                法官  王  聰  明  
本件正本證明與原本無異
                                      書  記  官  
中    華    民    國  一○○  年    五    月  二十三  日
                                                      V